【裁判字號】    96,訴,601
【裁判日期】    970513
【裁判案由】    第三人異議之訴
【裁判全文】
臺灣屏東地方法院民事判決               96年度訴字第601號
原      告  乙○○
訴訟代理人  陳里己律師
            陳意青律師
複代理人    丁○○
被      告  義達利農產股份有限公司
                        樓之2.
法定代理人  戊○○
                        樓之2.
訴訟代理人  周春米律師
上列當事人間第三人異議之訴事件，本院於民國97年4月29日言
詞辯論終結，判決如下：
    主  文
被告於本院九十六年度執字第九０五八號拍賣抵押物強制執行事
件中，對附表執行編號所示動產之強制執行程序應予撤銷。
訴訟費用由被告負擔。
    事實及理由
一、原告方面
(一)、原告起訴主張：
  1.被告以訴外人即債務人源益農畜企業股份有限公司（下稱源
    益公司）積欠被告新臺幣（下同）278,732,580 元之債務，
    而對源益公司所有坐落屏東縣萬丹鄉○○段461 、462 、46
    3 、464 地號土地上，門牌號碼為屏東縣萬丹鄉○○段萬丹
    路509 號之不動產，及源益公司所有坐落屏東縣萬丹鄉○○
    段468 、469 、470 、471 、474 、475 、476 、478 、49
    3 、494 、495 地號土地上，門牌號碼為屏東縣萬丹鄉○○
    段萬丹路517 號之1 、2 廠廠區內之動產、機具暨一切可供
    執行之財產查封拍賣，並由本院以96年度執字第9058號執行
    事件審理中，並擬定民國96年10月29日為第1 次拍賣期日。
  2.惟上開執行程序中，第一次拍賣公告標別1 附表編號7 貨梯
    （2 噸）1 臺、23號壓力容器（二重爐）2 式、25號捆包機
    2 臺、26號冷凍庫設備1 座、27號冷藏庫設備1 座、28號真
    空包裝機2 臺、29號輸送帶1 臺、30號鍋爐設備（含機組、
    管線及附屬設備）2 套、31號絞肉機1 臺、34號冷凍肉成型
    機1 臺等即如附表所示執行編號之動產（下合稱系爭設備）
    ，原屬源益公司所有，嗣後源益公司之員工即訴外人己○○
    有感於該公司有不預期歇業之可能，遂邀集同仁開會，並決
    議籌組員工自救會向源益公司爭取權益，並於民國96年4 月
    11日與源益公司達成協議，將源益公司部分資產（包括系爭
    設備）讓渡與員工以抵償員工部份退休金及資遣費，此有開
    會通知、會議決議、讓渡合約書、切結書及點交記錄可證，
    員工自救會自已取得系爭設備之所有權。其後員工自救會與
    承租源益公司工廠之思牧企業股份有限公司（下稱思牧公司
    ）之法定代理人即原告於同年10月11日就該部分資產訂立買
    賣合約，約定買賣價金為180 萬元，並業已於同日點交完畢
    ，此亦有買賣合約書及點交記錄為證，原告自已取得系爭設
    備之所有權。系爭設備既為原告所有，被告未經查證，即誤
    以為係源益公司所有而聲請本院逕為強制執行，其查封顯係
    錯誤，爰依強制執行法第15條之規定，提起本件訴訟，並於
    本院聲明：本院96年度執字第9058號源益農畜企業股份有限
    公司與義達利有限公司間因清償債務強制執行事件，第一次
    拍賣公告標別1 附表編號即如附表所示執行編號之動產所為
    強制執行程序應予撤銷。
(二)、對被告抗辯之陳述：
  1.源益公司將其所有坐落屏東縣萬丹鄉○○段461 、462 、46
    3 、464 地號土地出租與思牧公司，並由思牧公司於上開租
    賃物上為經營運作。然源益公司因其政策改變之因素，已有
    關廠歇業之計畫，源益公司考量相較於另覓新買主，若將其
    所有機器設備等動產出賣與承租人思牧公司，日後欲進行之
    清算程序較為簡易，且思牧公司亦向源益公司表示有意願購
    買上開機器設備。惟倘源益公司日後歇業關廠，其現有之勞
    工將近400 多人對源益公司所生薪資、資遣費、退休金等債
    權，將有無法受償之虞，但源益公司當時之資產有限，且無
    法滿足現有之債務，故源益公司與勞工所組成之員工自救會
    達成協議，僅將部分資產讓渡與員工自救會，並簽立讓渡契
    約書，俟嗣後他人承買上開部分資產所得價金，再分別按勞
    工個人年資，依比例受償，視為源益公司與全體勞工就歇業
    關廠所生之薪資、資遣費及退休金之債權額度縮減協商。
  2.本院曾於96年5 月2 日以96年度執字第9058號執行命令進行
    查封程序，但員工自救會與原告因不熟稔本院所為查封之法
    律程序，亦不知得於執行程序中向執行書記官為異議或主張
    其為系爭設備之所有權人。況且，查封是日之前，員工自救
    會尚未將系爭設備賣予原告，原告何以能向執行書記官提出
    異議或主張權利？嗣後原告經詢問法律專才人士後，認為由
    源益公司讓渡與員工自救會之讓渡合約書應屬有效，且無強
    制執行法第52條第2 項之情形。又原告為思牧公司之法定代
    理人，其向承買員工自救會所有之系爭設備，對於日後將有
    益於思牧公司之經營運作，便向員工自救會買受上開系爭設
    備，並簽立買賣合約書，該買賣合約書應屬真正有效，而無
    違反強制執行法第51條第2 項之情形。
  3.至原告簽發票面金額為180 萬元、發票日為97年7 月23日之
    支票1 紙為其向員工自救會買受機具設備之付款方式，上開
    支票之發票日為97年7 月23日，而與買賣合約書成立之日期
    相距9 個月，乃因原告個人資金籌措運用情形之緣故，尚無
    法於短時間內向員工自救會清償買賣價金，且經員工自救會
    同意後，雙方即先行簽立買賣合約書，至於價金得於97年7
    月23日再行清償，故此僅為雙方就私權契約所為之付款約定
    ，並不影響買賣合約書之效力。
  4.倘被告否認上開讓渡合約書及買賣合約書之真正，即認為上
    開讓渡合約書及買賣合約書之當事人係通謀虛偽之意思表示
    下所為之契約，則被告應負舉證責任，而非以個人臆測之詞
    ，逕行斷定上開讓渡合約書及買賣合約書係不真正。
  5.而按動產之受讓人占有動產，而受關於占有規定之保護者，
    縱讓與人無移轉所有權之權利，受讓人仍取得其所有權；以
    動產所有權，或其他物權之移轉或設定為目的，而受善意受
    讓之占有者，縱其讓與人無讓與之權利，其占有仍受法律之
    保護，民法第801 條、第948 條亦定有明文。而此所謂之受
    讓，係指依法律行為而受讓之意，受讓人與讓與人間以有物
    權變動之合意與標的物之交付之物權行為存在為已足，至受
    讓占有之原因，舉凡有交易行為存在，不問其為買賣、互易
    、、贈與、出資、特定物之遺贈、因清償而為給付或以其他
    之物權之移轉或設定為目的之法律行為，均無不可，最高法
    院87年度台上字第1869號、86年度台上字第2423號、86年度
    台上字第602號判決意見已闡釋如上意見。
  6.本件源益公司讓渡於員工自救會之系爭設備是否屬於公司法
    第185 條第1 項第2 款之主要營業部分，及該讓渡合約是否
    有經過源益公司內部股東會之決議，均非交易相對人員工自
    救會或原告得以知悉，而甲○○為源益公司之代表人，有權
    代表源益公司簽訂讓渡合約書，自不因公司內部決議程序有
    無瑕疵，而影響系爭設備讓渡合約書之效力。而原告自員工
    自救會處買受系爭設備並交付價金予員工自救會，其讓與合
    意及交付行為已經合致，縱源益公司出讓系爭設備有違反公
    司法第185 條第1 項規定之情形，原告主張其受讓系爭設備
    受民法物權善意受讓規定，依法取得動產所有權。
二、被告則以：
(一)、源益公司於96年4 月11日與員工自救會簽立協議暨讓渡合約
    書，並於同日與思牧公司點交部分相關動產，此有點交紀錄
    可證，當時源益公司為何將部份動產出售與員工自救會，而
    將部份動產出售與思牧公司，實令人不解。其次，被告既主
    張系爭設備係源益公司讓渡與員工以抵償員工部份退休金及
    資遣費，則應說明上開讓渡之金額、計算方式及受分配之員
    工。再者，系爭設備於96年5 月2 日經本院執行處以96年度
    執字第9058號進行查封，員工自救會為何未在上開執行程序
    中提出異議或主張權利？此外，自原告所提之點交記錄觀之
    ，思牧公司係所謂利害關係人，而其法定代理人即原告乙○○在點交時在場見證，惟本院於96年5 月1 日為96年度執字
    第9058號執行事件至源益公司進行查封時，原告乙○○亦在
    場，並未主張系爭設備已讓渡與員工自救會，本院於同年月
    2 日再至現場進行查封時，原告乙○○亦未提出此節，此有
    本院96年度執字第9058號強制執行事件96年5 月1 日、2 日
    之查封筆錄可稽，原告主張源益公司與員工自救會於96年4
    月11日簽立之協議暨讓渡合約書應非真正。
(二)、按實施查封後，債務人就查封物所為移轉、設定負擔或其他
    有礙執行效果之行為，對於債權人不生效力，強制執行法第
    51條第2 項定有明文。原告與員工自救會於96年10月11日簽
    立買賣合約書，已係本件執行程序實施查封後，上開買賣合
    約書之出賣人雖非債務人即源益公司，但源益公司是否藉由
    員工自救會之名義，規避強制執行法查封之效力，不無可議
    。又員工自救會於系爭設備查封後，竟未於上開執行程序聲
    明異議或主張權利，而原告乙○○在場見證，亦甘冒風險，
    願以180 萬元之價金買受，並以簽發97年7 月23日之支票為
    付款方式，以上種種，均足以令人質疑上開買賣合約書之真
    實性。
(三)、對證人己○○到庭作證之證詞，被告有如下意見：證人己○○到庭結證稱：「自救會的員工不包括外勞110 人左右，詳
    細名單我不清楚，自救會運作，因為大家都在工作，由各單
    位主管聯繫，才告知各單位員工」、「96年4 月11日的訂立
    僅有食品場、畜產場、農產場等3 人主管知道，裡面沒有公
    告。」、「96年3 月之後並未沒有召開自救會，也沒有做出
    具體的決議。」等語，足徵所謂員工自救會並未召集所有自
    救員工開會，簽訂讓渡契約書的決定，亦未經過自救員工開
    會討論決議，證人己○○以其與3 位主管決定即將系爭設備
    賣與思牧公司，顯與常情不合。甚至，是否有員工自救會之
    成立存在，亦屬可疑。又據證人己○○到庭結證稱：「這支
    票就先放在我這裡，支票的使用我不太會，我回去之後再跟
    員工自救會討論」等語，證人己○○既於96年10月11日左右
    即取得該支票，何以迄今仍未與員工自救會討論如何處置，
    甚且證人己○○尚不會使用支票，證人己○○是否有權代表
    所謂員工自救會，顯有可議。
(四)、證人己○○於本院結證稱：「有一天遇到呂董事長，有問伊
    如果公司被賣，那資深員工怎麼辦，他說他也沒有錢，有的
    只剩設備而已，所以自救會討論之後設備也好，這部分後來
    請會計列清冊給我們，會計是林小姐」等語，證人己○○所
    指「會計林小姐」應是源益公司之員工丙○○，丙○○亦擔
    任原告所提出之會議記錄之記錄人，而於本院96年度訴字第
    597 號第三人異議之訴事件（執行債務人為源益公司），丙○○竟擔任思牧公司之訴訟代理人，並陳稱其目前是源益公
    司之員工，薪資亦係向源益公司領取，而於本院96年度訴字
    第590 號第三人異議之訴事件（執行債務人為源益公司），
    該案原告素得食品股份有限公司（下稱素得公司）所提出之
    會計帳冊明細上所載製表者均為會計丙○○，又於本院96年
    度重訴字第54號第三人異議之訴事件（執行債務人為源益公
    司），該案原告思牧公司所提出之相關會計帳冊明細上所載
    製表者亦均為會計丙○○。綜上，會計丙○○同時擔任源益
    公司、素得公司、思牧公司等3 家公司之員工，但其薪水竟
    是向源益公司領取等情，足以懷疑執行債務人源益公司是否
    經由原告或思牧公司進行脫產或掏空行為，即債務（含員工
    薪資）均是由源益公司負擔，而相關資產設備卻經由契約書
    虛偽的訂定主張已讓渡於原告所有，此舉顯然侵害執行債權
    人即被告公司之權益。
(五)、又證人丙○○證稱買賣合約書所附清單為其所製作，系爭設
    備屬於公司之固定資產目錄，列印清單是依照呂董事長指示
    而為，固定資產清單只有1 份，呈送給國稅局資料是完整的
    ，但另有分成3 份，1 份給員工自救會，是將賣給思牧公司
    的部分刪除後，列印出來等語，另外證人己○○亦證稱是遇
    到呂董事長後，呂董事長將系爭設備出讓與員工自救會，並
    由會計林列印清單等語，且不論證人己○○有無在源益公司
    遇到甲○○董事長，並由其出讓系爭設備，而自證人己○○
    陳述出讓過程可見，源益公司之董事長出讓源益公司之固定
    資產設備，依公司法第185 條第1 項規定，應有代表已發行
    股份總數3 分之2 以上股東出席之股東會，以出席股東表決
    權過半數同意為之，始可讓與全部或主要部分之營業或財產
    ，源益公司未召開股東會未進行特別決議即行出售系爭設備
    益見本件員工自救會源益公司間之買賣合約、員工自救會與
    原告間之買賣合約顯屬虛偽成立等語置辯。並於本院聲明：
    駁回原告之訴。
(六)、原告及其所經營之思牧公司實際上主導源益公司各項營運及
    資產，源益公司得員工實際上也是受雇於思牧公司及原告，
    薪資亦是自思牧公司所支領，而且系爭設備之價金至今尚未
    付款兌現，己○○對於價金如何運用亦未與員工自救會之人
    員討論，本件就系爭設備成立之買賣關係實際上為通謀虛偽
    ，原告並非善意之受讓人況且當初查封之時原告亦在現場，
    當時並未提出任何意見，而且在源益公司與員工自救會之受
    讓契約書上，原告代表司牧公司在場，並簽名為利害關係人
    ，足見非善意受讓人。
三、兩造不爭執事項如下：
(一)、本院96年度執字第9058號標別1 附表編號7 貨梯、23號壓力
    容器（洋蔥蒸煮鍋）、25號捆包機、26號冷凍庫設備、27號
    冷藏庫設備、28號真空包裝機、29號輸送帶、30號鍋爐設備
    （含機組、管線及附屬設備）、31號絞肉機（即粉碎機）、
    34號冷凍肉成型機等動產（點交紀錄機器設備編號為本院卷
    第5 頁所示之證據欄所示編號）即如附表所示執行編號之動
    產現為被告以上開執行案號查封強制執行中。
四、兩造爭執事項：
(一)、第三人源益農畜企業股份有限公司與員工自救會於96年4 月
    11日訂立之協議暨讓渡合約書是否為真正？
(二)、原告與源益農畜企業股份有限公司之員工自救會於96年10月
    11日成立之買賣契約書是否為真正？
(三)、第2 項之買賣契約是原告向何人購買？價金多少？點交是否
    真正？
(四)、源益公司出售本件標的有無違反公司法第185 條之規定？買
    賣契約效力為何？
(五)、原告得否主張民法第948條之善意受讓保護規定？
五、茲就上述爭執事項，分述本件見解如下：
(一)、源益公司與員工自救會於96年4 月11日訂立之協議暨讓渡合
    約書是否為真正？
    原告主張源益公司與員工自救會於96年4 月11日就如附表所
    示系爭設備等動產訂立之協議暨讓渡合約書為真正等情，業
    已提出96年3 月20日開會通知、96年3 月22日會議記錄、96
    年4 月11日讓渡合約書、切結書、點交記錄並清單等件為證
    ，並舉證人己○○到庭證述：「（在源益公司擔任何職務？
    ）食品加工廠的經理，我們公司狀況何時不良，我不清楚，
    籌組員工自救會是我提出，是在去年的3 月，真正的自救會
    的成員都是源益的員工，在源益公司的廠房內有3 家公司的
    員工工作，源益、思牧、素得等三家，只有源益公司而已，
    自救會的員工不包括外勞110 左右，詳細名單我不清楚，自
    救會運作，因為大家都在工作，由各單位主管聯繫，才告知
    各單位員工，源益公司付薪水都還正常，因為源益的員工大
    部分十幾二十年的屆齡退休員工，如果公司被拍賣，恐怕資
    遣及退休金沒有著落，所以才籌組自救會跟老闆協議，那天
    我們在現場，要遇到老闆的機會很少，有一天遇到呂董事長
    ，我有問他說如果公司被賣，那麼資深的人員要怎麼辦，他
    說他也沒有錢，有的只有裡面看得到的東西而已，目前只剩
    下設備而已，所以自救會討論之後設備也好，這部分後來請
    會計列清冊給我們，會計是林小姐，用設備去抵資遣費及退
    休金是我主導的，清冊是拿給我的，我是代表，如何分，只
    要能夠變現最好，清冊的合約書後所附的清單總共9 頁，就
    是公司給我們自救會的設備，這些東西沒有賣完，因為我們
    都在裡面工作，如果把設備賣掉的話，我們沒有辦法工作，
    也沒有薪資，如果賣給其他地方，價格可能會比較少，所有
    設備都已經賣給思牧的李董，當時跟乙○○談，不太瞭解賣
    給思牧或李董，這些清單所列機器之全部的設備賣了180 萬
    元，細項的價格沒有分，因為有些機器比較老舊的，他有開
    支票給我們員工自救會，支票放在我這裡，（當庭提出支票
    一張原本面額是壹佰捌拾萬），支票抬頭是寫給我的，（當
    庭提出清冊一份附卷）。（錢如何分）？依據各單位主管做
    主體，來討論，這支票就先放在我這裡，支票的使用我不太
    會，我回去之後再跟員工自救會討論，... 按照員工的年資
    來分配。... ，工作場所經營者是源益公司，從以前到現在
    ，如何運轉，我也不清楚，只要有錢領就可以，自救會只有
    180 萬元的支票，沒有其他保障，拍賣之後我們以後的工作
    沒有著落，我們公司也是每天都有運作。（被告訴訟代理人
    ：有無計算過自救會員工的資遣費或退休金數額？）沒有。
    大部分的員工意見，只是關心如何計算年資。（被告訴訟代
    理人那些單位主管或員工知道96年4 月11日有讓渡契約書的
    訂立？）食品場、畜產場、農產場等三人主管知道，裡面沒
    有公告。（被告訴訟代理人：96年3 月之後有無召開自救會
    ？）各單位主管只要有空閒時間會閒聊談論，但是沒有正式
    開會，也沒有做出具體的決議。（被告訴訟代理人：在96年
    10月11日與原告所簽的合約，有無經過自救會討論？）之前
    各科室主管有共識，要賣給思牧公司。（被告訴訟代理人：
    源益公司讓渡的設備散布在何處？）各科室都有。（被告訴
    訟代理人：96年4 月11日有無到場點交？）呂董事長有到場
    ，大家也都知道東西分散在那裡，沒有實際點交，但有清冊
    為憑，清冊就是那天交給我的，至於他如何做好我不清楚。
    （被告訴訟代理人：原告何時交付支票給你？）確切日期我
    不太清楚，在公司2 樓辦公室交付的，受款人要寫我的名字
    ，因為當時沒有特別的要求。（被告訴訟代理人：付款日期
    為何？）97年7 月23日，日期有修改過，交給我的時候就修
    改。」等語在卷（見本院卷第69-71 頁），另名證人林素香
    亦到庭證述：伊知悉公司有員工自救會，3 月22日開會之日
    參加之人大部分是各部門主管，再由主管轉達員工知悉，因
    為員工如果全部參加開會，工廠作業會停擺，... 當天所有
    參加的幹部及員工有推選出己○○為代表，伊個人認為己○○是當時公司的最高主管所以最適合等語在卷（見本院卷第
    116 頁）；自證人己○○及林素香等前開證述可以推知，源
    益公司之員工自救會係由證人己○○召集籌組而成，並經由
    各科室主管協助運作進行，各員工對於自救會如何運作並無
    具體參與及做法，此從證人己○○前開稱述未曾開會做出具
    體決定及作為對價之支票如何使用分配均無討論一節可明，
    查該員工自救會雖無源益公司全體員工具體具名加入參與，
    然己○○既經公司幹部開會推選，自有其代表性，其與源益
    公司間就系爭設備簽立之讓渡合約書，性質上可認定為源益
    公司與多數員工間就系爭設備成立之讓渡契約，僅是推由證
    人代表簽約，此由會議記錄中確有源益公司員工簽名參與可
    知，證人己○○所述讓渡交易過程應屬實情而非虛詞；原告
    主張其等間之讓渡為真正應屬可信。
(二)、原告與源益公司之員工自救會於96年10月11日成立之買賣契
    約書是否為真正？
    承前所述，原告與源益公司之員工自救會間另於96年10月11
    日訂立買賣合約，並已點交系爭設備等情，亦據原告提出96
    年10月11日買賣合約書、點交記錄、財產設備清單等為證，
    另經證人己○○到庭證稱：「（與原告乙○○交易情形？）
    沒有交易的細節，我們都是利用在公司工作之餘閒談，...
    ，呂董讓渡給我們的時候，原告也知道，買賣何人主導我不
    清楚，我們的意思是要賣給有用的人去用，那天呂董要來，
    我們去找呂董問這部分的公司不運作，員工怎麼辦，呂董說
    只是剩下設備而已，我們主管說那些設備隨便賣可以換現金
    就好，當時我們有打算要賣給乙○○。」等語在卷（見本院
    卷第71-2頁），證人己○○亦坦承沒有交易細節，僅是因為
    原告所經營之思牧公司可以利用系爭設備，故打算出售給原
    告或其經營之公司，而原告亦自承證人己○○原是打算賣給
    公司，僅是公司內部尚有意見要整合及帳務問題要處理，而
    因迫於將被拍賣在即，故由伊先行買下等語（見本院卷第72
    頁），核證人己○○之證述情節，與原告到庭所為陳述交易
    過程大致符合，是原告主張其等間之交易非虛偽等詞應為可
    採。
(三)、第2 項之買賣契約是原告向何人購買？價金多少？點交是否
    真正？
  1.承上所述，原告與源益公司之員工自救會間成立買賣合約，
    係由證人己○○代表簽訂，而其出賣人為何人，依據證人己○○所證述凡是源益公司所屬員工均為員工自救會成員，而
    本件至少推選己○○之人均為出賣人，有會議紀錄簽名單可
    稽，僅是由己○○代表而為，而系爭設備出售總價金為180
    萬元，亦經證人己○○證述在卷，並提出支票1 紙在卷可憑
    （見本院卷第189 頁），是以，原告係與源益公司所屬員工
    購買系爭設備，系爭設備總價金為180 萬元等情，可堪認定
    為實。
  2.至於本件有無點交之情，乃需再探究者。而查原告主張系爭
    設備業已點交之情，亦提出96年4 月11日點交記錄並清單、
    96年10月11日點交紀錄並清單在卷為證（分見本院卷第16-2
    5 頁、第27-36 頁），而證人己○○亦證述系爭設備沒有實
    際點交，但有清冊為憑，大家均知悉設備分散在科室何處等
    語在卷，原告亦自承己○○受讓自源益公司的東西再轉給原
    告的部分是以清冊為主，也有會同陳里己律師到廠房點交等
    語，而按「占有之移轉，因占有物之交付而生效力。前項移
    轉，準用第761 條之規定」民法第946 條定有明文。又按「
    動產物權之讓與，非將動產交付，不生效力。但受讓人已占
    有動產者，於讓與合意時，即生效力。讓與動產物權，而讓
    與人仍繼續占有動產者，讓與人與受讓人間，得訂立契約，
    使受讓人因此取得間接占有，以代交付。讓與動產物權，如
    其動產由第三人占有時，讓與人得以對於第三人之返還請求
    權，讓與於受讓人，以代交付。」民法第761 條亦有明文，
    而系爭設備原在源益公司廠房內，為兩造所不爭執，則雖未
    實際交付占有，但出讓之時均經訂立協議暨讓渡合約、買賣
    合約並點交記錄，亦如上述，則參照前開民法規定，系爭設
    備因此已移轉占有予原告甚明，是系爭設備應認已為點交無
    誤。
(四)、源益公司出售本件標的有無違反公司法第185 條之規定？買
    賣契約效力為何？
  1.按「董事長對外代表公司（公司法第208 條第3 項前段參照
    ），而股東會則為公司之最高意思機關，故董事長代表公司
    締結關於出租全部營業之契約，依同法第一百八十五條第一
    項第一款之規定，應有代表已發行股份總數三分之二以上股
    東出席之股東會，以出席股東表決權過半數之同意行之。如
    董事長未經股東會上揭特別決議，而代表公司締結關於出租
    全部營業之契約，其效力如何，公司法雖無明文，惟參酌民
    法第一百七十條第一項所定：無代理權人以代理人之名義所
    為之法律行為，非經本人承認，對於本人，不生效力（同法
    第一百十八條並參照），應認董事長代表公司所締結之上開
    契約，非經公司股東會之特別決議，對於公司，不生效力（
    最高法院64年度臺上字第2727號及第69年度臺上字第3362號
    兩判決參照）。既係不生效力之行為，自得因事後承認而溯
    及於訂約時發生效力（民法第115 條參照），故甲公司與丙
    所訂之租賃契約，於經甲公司股東會依法追認，而溯及於訂
    約時發生效力。（下略）」臺灣高等法院暨所屬法院之法律
    座談會做成上述意見可供參考。
  2.本件系爭設備之受讓，參照上述法律座談會意見及證人林素
    香證述系爭設備乃為公司固定資產目錄上所列資產，則其出
    讓自應有公司法第185 條第1 項規定適用。而系爭設備讓渡
    有無經過源益公司召開股東會採行特別決議始出讓之，原告
    並未舉證證明之，然系爭設備之讓渡有無經源益公司特別決
    議之決定後始行出讓，原告對此部分依法無須舉證證明之，
    即便源益公司出讓系爭設備違反公司法第185 條第1 項規定
    ，亦是源益公司與員工自救會間之讓渡契約效力有無之問題
    ，至原告與源益公司之員工自救會間買賣契約效力為何，受
    讓是否適法有效則需另為探究之，附此敘明。
(五)、原告得否主張民法第948條之善意受讓保護規定？
  1.承前所述，原告已受系爭設備之點交，業如前(三)2.所述則其
    點交有無民法第948 條善意受讓規定，則需再探究之。而按
    「動產之受讓人佔有動產，而有民法第九百四十八條規定之
    情形者，依同法第八百零一條之規定，縱讓與人無移轉所有
    權之權利，受讓人仍取得其所有權。」最高法院著有31年上
    字第1904號判例可資參照。又按「動產之善意取得，係指基
    於移轉動產所有權之合致意思，而依有效之法律行為，由讓
    與人將動產交付善意之受讓人，縱讓與人實際並無移轉所有
    權之權利，該善意受讓人仍取得其所有權之謂。倘雙方非本
    於有效之法律行為或受讓人非屬善意，應無民法第八百零一
    條、第九百四十八條所定善意取得（受讓）之適用。」最高
    法院另著有87年度台上字第1869號民事判決可供參考。而所
    謂善意受讓之善意是指受讓人不知讓與人無處分權而言，此
    項要件是於受讓時為善意為已足，如其後知為無權處分之物
    仍適用善意取得之規定。
  2.而查，原告受讓系爭設備係經與源益公司之員工自救會訂立
    買賣合約後，以點交記錄之方式讓與占有，其等間除有買賣
    契約之債權行為外，亦有占有讓與合意之物權行為，而原告
    於系爭設備受被告查封時固雖在場，然此部分對於讓與人與
    源益公司間交易行為有無違反公司法第185 條規定尚屬有別
    ，至於被告抗辯原告在源益公司經營工廠，對於源益公司與
    員工自救會間之交易其明知無效云云，然源益公司究竟有無
    召開股東會議進行特別決議，衡情乃屬公司之內部經營運作
    之事務，此難以為一般人所足知悉，而原告所經營之思牧公
    司固在源益公司之廠房內營業，對此重大事務是否知悉尚未
    經證明，被告僅以推測之詞即認定其對源益公司之內部事務
    應屬知悉一節亦屬率斷，是被告應對原告為惡意而受讓一事
    負舉證之責，然查被告對此部分並無舉證證明之，則被告抗
    辯原告明知源益公司違反特別決議而為讓渡之情尚屬無法證
    明，原告主張其受讓時為善意應為可信。
六、綜上所述，如附表執行編號所示之系爭設備原告既因與員工
    自救會訂立買賣合約並點交後因善意取得動產之所有權，則
    雖其受讓時間為查封之後，然員工自救會取得占有之時為查
    封之前，且原告係因善意而取得，則其等間之受讓自屬有效
    ，從而原告本於系爭設備所有權人之地位，據以提起本訴，
    請求將被告對其所有系爭設備於本院96年度執字第9058號拍
    賣抵押物強制執行事件所為強制執行程序予以撤銷，即無不
    合，應予准許。
七、本件事證已臻明確，兩造其餘主張、陳述及立證方法，經核
    於判決不生影響，爰不逐一論列，附此敘明。
據上論結：原告之訴為有理由，依民事訴訟法第78條，判決如主
文。
中    華    民    國    97    年    5     月    13    日
                  民事第一庭    法  官  潘  快
正本係照原本作成。
如不服本判決，應於收受送達後二十日內向本院提出上訴書狀，
其未表明上訴理由者，應於提出上訴後二十日內向本院補提理由
書狀（均須按他造當事人之人數附繕本）
                                書記官  黃麗燕
中    華    民    國    97    年    5     月    13    日


司法院資訊處製作；財團法人民間司法改革基金會備份。
